【裁判字號】    98,消債抗,501
【裁判日期】    980828
【裁判案由】    聲請更生程序
【裁判全文】
臺灣高雄地方法院民事裁定           98年度消債抗字第501號
抗  告  人  新加坡商星展銀行股份有限公司
                        8樓之.
法定代理人  乙○○
相  對  人  甲○○
上列抗告人因相對人消費者債務清理事件聲請保全處分，對於民
國98年8 月5 日本院98年度審消債更字第687 號裁定提起抗告，
本院裁定如下：
    主  文
抗告駁回。
抗告程序費用新台幣壹仟元由抗告人負擔。
    理  由
一、抗告意旨略以：相對人前聲請更生，經本院98年度審消債更
    第687 號裁定，自裁定公告之日起60日內，就本院97年度司
    執字第84527 號強制執行程序，就相對人所有座落高雄市○
    ○區○○段五小段230 地號（權利範圍；10,000分之142）
    及其上建物1116建號，即門牌高雄市○○區○○路550 巷10
    弄1 號7 樓（權利範圍：全部，以下稱系爭不動產）不得繼
    續強制執行程序。惟查抗告人為本院97年度司執字第84527
    號執行標的之第一順位抵押權人，其所擔保之債權，相對人
    自97年12月11日起即未向抗告人繳納本息，且抗告人未與相
    對人定自用住宅特別條款，亦不參與更生方案內，相對人聲
    請裁定保全處分，應為拖延執行程序之進行，為此請求廢棄
    原裁定，駁回相對人保全處分之聲請等語。
二、按法院就更生或清算之聲請為裁定前，得因利害關係人之聲
    請或依職權，以裁定為下列保全處分：一、債務人財產之保
    全處分；二、債務人履行債務及債權人對於債務人行使債權
    之限制；三、對於債務人財產強制執行程序之停止；四、受
    益人或轉得人財產之保全處分；五其他必要之保全處分。次
    按前項保全處分，除法院裁定開始更生或清算程序外，其期
    間不得逾60日；又按第一項保全處分，法院於駁回更生或清
    算之聲請或認為必要時，得依利害關係人聲請或依職權變更
    或撤銷之；再按第二項期間屆滿前，更生或清算之聲請經駁
    回確定者，第1 項及第3 項保全處分失其效力，消費者債務
    清理條例第19條第1 項至第4 項分別定有明文。而基於消費
    者債務清理條例所欲實現調整債務人與債權人及其他利害關
    係人權利義務關係，保障債權人之公平受償，謀求消費者經
    濟生活之更生及社會經濟健全發展之立法目的，並斟酌保全
    處分之急迫性，自應賦與法院較大之裁量權限，以防杜債務
    人財產於開始更生或清算程序前即顯著減少，致全體債權人
    無法公平受償而使清算或更生無法達其目的。
三、經查：抗告人就相對人所有之系爭不動產有第一順位之抵押
    權，截至98年8 月11日止抗告人對相對人之債權金額為
    1,671,000 元，有抗告人提出之客戶授受信、保証、基金及
    信用卡查詢單在卷可稽，而系爭不動產經鑑價後設定之拍賣
    底價為2,011,000 元，亦有本院民事執行處98年7 月1 日雄
    院高97司執修字第84527 號通知函在卷可稽，堪認系爭不動
    產拍定後應可滿足抗告人之債權且尚有餘額，則為免影響其
    他債權人就相對人財產公平受償之機會，致無法達成更生之
    目的，原審依相對人之聲請就系爭不動產為保全處分之裁定
    並延長之，確有其必要性。況依消費者債務清理條例第19條
    第3 項、第4 項規定，保全處分之裁定，法院於駁回更生或
    清算之聲請或認為必要時，得依利害關係人聲請或依職權變
    更或撤銷之，且保全處分期間屆滿前，更生或清算之聲請經
    駁回確定者，保全處分失即其效力，立法上已兼顧債權人之
    利益，以減低對債權人權益之損害，抗告人縱屬抵押權人，
    在法院裁定准予更生前而為保全處分之裁定，依消費者債務
    清理條例目前之立法架構，其行使債權亦應與其他無擔保或
    優先權之債權人同受限制甚明。綜上，原審以相對人已向本
    院聲請更生，於斟酌實際需要後，裁定准許相對人保全處分
    之聲請並無違誤，抗告人猶執前詞指摘原裁定不當，求予廢
    棄改判，為無理由，應予駁回。
四、綜上所述，原審裁定本院97年度執字第84527 號強制執行程
    序，就相對人所有系爭不動產，不得繼續強制執行程序，核
    無違誤，抗告意旨猶執前詞，指摘原裁定不當，為無理由，
    應予駁回。
五、據上論結，本件抗告為無理由，依消費者債務清理條例第11
    條第2項、第15條、民事訴訟法第495 條之1 第1 項、第449
    條第1 項、第95條、第78條，裁定如主文。
中    華    民    國    98    年    8     月    28    日
                民事鳳山分庭審判長法      官  楊富強
                                  法      官  林意芳
                                  法      官  何悅芳
上為正本係照原本作成。
本裁定不得抗告。
中    華    民    國    98    年    8     月    28    日
                                  書  記  官  陳俐嫺


司法院資訊處製作；財團法人民間司法改革基金會備份。
